臺灣高雄地方法院刑事判決
111年度審交易字第311號
公  訴  人  臺灣高雄地方檢察署檢察官
被      告  侯明志





上列被告因過失傷害案件，經檢察官提起公訴（111年度偵字第7
832號），本院判決如下：
    主  文
侯明志犯過失傷害罪，處拘役伍拾日，如易科罰金，以新台幣壹
仟元折算壹日。
    事  實
一、侯明志考領有普通重型機車駕照，於民國109年11月9日10時
    11分許，騎乘車牌號碼000-000號普通重型機車，沿高雄市
    鳳山區文湖街由南往北方向行駛，行經文湖街與文藝街口時
    ，本應注意汽車行駛至交岔路口，其行進應遵守燈光號誌，
    且車輛面對圓形紅燈表示禁止通行，不得超越停止線或進入
    路口，且依當時狀況天候陰，日間自然光線，柏油路面濕潤
    、無缺陷、無障礙物，視距良好，並無不能注意之情事，竟
    疏未注意及此，貿然闖越紅燈而超越停止線，適王靖閔騎乘
    車牌號碼000-000號普通重型機車，沿文藝街由西往東方向
    行駛，亦疏未注意在未劃設車道線、行車分向線或分向限制
    線之道路，時速不得超過30公里，竟以時速約40、50公里超
    速行駛，見侯明志貿然闖越紅燈，即緊急煞車閃避，因而自
    摔倒地，受有右髖部挫傷、頭部鈍傷腦震盪、頸部挫傷、雙
    手肘擦傷、右肩挫傷、右大腿挫傷、右膝右小腿擦傷、左膝
    擦傷、右腕擦傷之傷害。
二、案經王靖閔訴由臺灣高雄地方檢察署檢察官偵查起訴。
    理  由
一、證據能力部分：
    按被告以外之人於審判外之言詞或書面陳述，除法律有規定
    者外，不得作為證據；被告以外之人於審判外之陳述，雖不
    符刑事訴訟法第159條之1至同條之4之規定，而經當事人於
    審判程序同意作為證據，法院審酌該言詞陳述或書面陳述作
    成時之情況，認為適當者，亦得為證據。當事人、代理人或
    辯護人於法院調查證據時，知有刑事訴訟法第159條第1項不
    得為證據之情形，而未於言詞辯論終結前聲明異議者，視為
    有前項之同意，刑事訴訟法第159條第1項、第159條之5分別
    定有明文。查本判決所引用之其他各項據以認定事實之傳聞
    證據，業經檢察官及被告侯明志於本院準備程序時，均明示
    同意有證據能力（見本院卷第49-51頁），且於本院言詞辯
    論終結前，均不爭執而未曾聲明異議，本院審酌該等言詞及
    書面陳述作成時之情況，並無出於任意性或不正取供，或違
    法或不當情事，且客觀上亦無不可信之情況，堪認為適當，
    揆諸前開說明，依法均有證據能力。
二、認定犯罪事實所憑之證據及理由：
　　訊據被告否認有何過失傷害犯行，辯稱:當天下雨，我車速
    很慢，要看路邊是否有資源回收的東西，我沒有闖紅燈，我
    是停在斑馬線的前面，告訴人從遠遠騎車過來，依告訴人滑
    行狀況，車速應該很快，不然告訴人就可以剎得住，我沒有
    過失云云。經查：
(一)被告於上開時間騎乘機車，沿高雄市鳳山區文湖街由南往北
    方向行駛，行經文湖街與文藝街口時，其行向燈號標誌為紅
    燈，仍超越停止線，停於斑馬線前；適告訴人王靖閔騎乘機
    車，沿文藝街由西往東方向行駛，見被告騎乘機車至斑馬線
    前，乃緊急煞車，自摔倒地受傷情事，業據被告於警詢、偵
    查及本院審理時供承在卷（見警卷第2-4頁；偵卷〈即110年
    度偵字第5564號，下同〉第20-21頁；本院卷第49、81頁)，
    核與證人即告訴人於警偵詢及本院審理證述情節大致相符（
    見警卷第6-9頁；偵卷第20頁，本院卷第107頁)，復有道路交
    通事故現場圖、道路交通事故調查報告表㈠、㈡-1、道路交通事
    故談話紀錄表各1份、交通事故照片19張、監視器截圖6張、
    車輛詳細資料報表1紙等在卷可資佐憑（見警卷第12-18、21
    -28頁）；另經本院當庭勘驗監視器光碟，被告行向是紅燈
    ，被告騎車到斑馬線附近停下來，告訴人機車倒地滑行通過
    被告機車前，雙方沒有發生碰撞情事，亦有勘驗筆錄及擷圖
    2紙在卷可稽（見本院卷第49、57頁），是此部分事實，應
    堪認定。
(二)被告雖辯稱:我沒有闖紅燈的意思，也沒有闖紅燈云云。然
    被告於其行向號誌已變成紅燈時，仍然騎車超越停止線，而
    往前騎至斑馬線前方始停住，依道路交通標誌標線號誌設置
    規則第206條第5款第1目規定:「車輛面對圓形紅燈表示禁止
    通行，不得超越停止線或進入路口」，其行為已經有超越停
    止線而闖越紅燈甚明。被告上開所辯，顯不足採信。
(三)按汽車行駛至交岔路口，其行進應遵守燈光號誌，且車輛面
    對圓形紅燈表示禁止通行，不得超越停止線或進入路口，道
    路交通安全規則第102條第1項第1款及道路交通標誌標線號
    誌設置規則第206條第5款第1目分別定有明文。被告領有普
    通重型機車駕駛執照，有公路監理電子閘門-證號查詢機車
    駕駛人資料附卷可憑(見本卷第41頁)，對於前揭規定自應知
    悉，並應注意遵守，而當時天候陰，日間自然光線，柏油路
    面濕潤、無缺陷、無障礙物，視距良好等節，亦有道路交通
    事故調查報告表㈠附卷可稽(見警卷第13頁)，客觀上並無不
    能注意之情事，竟仍貿然闖越紅燈停於其行向之斑馬線前，
    致告訴人緊急煞車自摔倒地，而肇生本件事故，被告確有違
    反上開注意義務之過失甚明。
(四)再本件經送鑑定結果，亦認依據被告及告訴人陳述之行向、
    事故現場圖、相片及路口監視器錄影畫面顯示事故發生經過
    ，10:01:13-10:01:18文湖街口號誌為紅燈，被告沿文湖街
    南向北行駛於行人穿越道停車，告訴人由文藝街由西向東摔
    車滑行，被告由文湖街南向北進入事故路口，若依號誌指示
    無闖紅燈之駕駛行為，則此事故應不至發生，被告闖紅燈為
    肇事原因等情，有高雄市政府交通局車輛行車事故鑑定委員
    會111年7月27日高市車鑑字第11170565100號函及所附鑑定
    意見書可參（見本院卷第63-66頁），益見被告有闖越紅燈
    之過失甚明。
(五)告訴人確因本件交通事故而受有如前所述之傷勢等情，有長
    庚醫療財團法人高雄長庚紀念醫院診斷證明書在卷可參（見
    警卷第29頁）。是被告之過失行為與告訴人之傷害結果間，
    確有相當因果關係。
(六)按「行車速度，依速限標誌或標線之規定，無速限標誌或標
    線者，應依下列規定：一、行車時速不得超過50公里。但在
    設有快慢車道分隔線之慢車道，時速不得超過40公里，未劃
    設車道線、行車分向線或分向限制線之道路，時速不得超過
    30公里」，道路交通安全規則第93條第1項第1款定有明文。
    經查:
　1.告訴人行向係單車道，是為未劃設車道線、行車分向線或分
    向限制線之道路，有道路交通事故現場圖及道路交通事故談
    話紀錄表可稽（見警卷第12、17頁），是依上開道路交通安
    全規則規定，告訴人行向之時速係不得超過30公里，先予敘
    明。
　2.本件告訴人於警詢及偵查均稱其當時車速大約時速40、50公
    里(見警卷第8頁；偵卷第20頁），而於警員現場談話紀錄表
    陳稱:駕車行車速率為40公里/小時等語（見警卷第18頁），
    是不論係被告於車禍現場警員詢問時回覆、或警偵詢製作筆
    錄時答覆之行車速度，均已超越其行向之限速每小時30公里
    。另參以現場圖上所載告訴人倒地後之刮地痕為6.8公尺（
    比例尺為2公尺，換算後刮地痕應為13.6公尺），顯見該刮
    地痕距離非短，可知告訴人騎車應有相當之速度，是其於警
    偵詢所稱車速大約時速40、50公里等語，堪予採信。
  3.告訴人考領有普通重型機車之駕駛執照，已經其自承在卷（
    見警卷第10頁），依其領有適當駕駛執照之智識及駕駛經驗
    ，對於上開規定理應知悉，並應於騎車行駛時，確實遵守上
    開規定，竟仍未遵守速限規定貿然超速行駛，以致緊急煞車
    自摔倒地，其就本件車禍之發生亦與有過失甚明。然此僅為
    民事上損害賠償責任之比例分擔及得作為被告本案之量刑事
    由，尚不得因此解免被告之刑事上過失責任。
　4.至於本件經送高雄市政府交通局車輛行車事故鑑定委員會鑑
    定結果，雖認:「王靖閔:無肇事因素」，有前開鑑定意見書
    可參（見本院卷第63-66頁）；然本院送鑑定時，已依檢察
    官建議函請該會依卷內資料判斷告訴人之車速（見本院卷第
    51、59頁），惟該鑑定委員會並未就此予以敘明，亦未予以
    說明告訴人行向車道之限速、及告訴人刮地痕與其行向車道
    限速之關係，是本院就上開鑑定意見認告訴人無肇事因素等
    語，無法逕予採信而為有利於告訴人之認定，併予敘明。　
(七)綜上所述，本件被告辯稱沒有闖紅燈、沒有過失云云，顯係
    卸責之詞，不足採信。綜上，本件事證明確，被告犯行堪以
    認定，應依法論科。
三、核被告所為，係犯刑法第284條前段之過失傷害罪。
四、爰以行為人之責任為基礎，審酌被告騎乘普通重型機車，本
    應謹慎注意遵守交通規則，以維護其他用路人之安全，竟於
　　行進時未遵守燈光號誌，貿然闖越紅燈超越停止線而停於斑
    馬線前，致告訴人見狀緊急煞車自摔倒地，受有如前所述之
    傷害，所為實有不該；又被告犯後仍矢口否認闖越紅燈犯行
    ，全然歸責於告訴人之車速過快，亦未賠償告訴人所受損害
    (本院安排調解時，被告未到庭，見本院卷第37頁)，犯後態
    度亦有不佳；另衡之本件被告違反注意義務之程度(未遵守
    圓形紅燈燈光號誌禁止通行之指示，而超越停止線行駛）、
    告訴人就本件事故發生亦與有過失(超越其行向限速，以致
    緊急煞車自摔倒地)、告訴人所受傷勢程度，及被告於本院
    自陳之智識程度、家庭生活經濟狀況（見本院卷第107頁）
    暨素行（見臺灣高等法院被告前案紀錄表）等一切情狀，量
    處如主文所示之刑，並諭知如主文所示易科罰金之折算標準
    。　　
據上論斷，應依刑事訴訟法第299條第1項前段、刑法第284條前
段、第41條第1項前段、刑法施行法第1條之1第1項，判決如主文
。
本案經檢察官李怡增提起公訴，檢察官王勢豪到庭執行職務。
中　　華　　民　　國　　111 　年　　10　　月　　13　　日
                  刑事第五庭    法　官  黃蕙芳
以上正本證明與原本無異。
如不服本判決應於收受送達後20日內向本院提出上訴書狀，並應
敘述具體理由；如未敘述上訴理由者，應於上訴期間屆滿後20日
內向本院補提理由書（均須按他造當事人之人數附繕本）「切勿
逕送上級法院」。
因疫情而遲誤不變期間，得向法院聲請回復原狀。
中　　華　　民　　國　　111 　年　　10　　月　　13　　日
                                書記官  陳惠玲
附錄本判決論罪科刑之法條:
中華民國刑法第284條
因過失傷害人者，處1年以下有期徒刑、拘役或10萬元以下罰金
；致重傷者，處3年以下有期徒刑、拘役或30萬元以下罰金。